臺灣高等法院刑事判決
111年度上易字第572號
上  訴  人  
即  被  告  黃思綺



上列上訴人因賭博案件，不服臺灣桃園地方法院109年度易字第6
22號，中華民國111年1月21日第一審判決（起訴案號：臺灣桃園
地方檢察署107年度少連偵字第209號），提起上訴，本院判決如
下：
    主  文
上訴駁回。
    事  實
一、黃思綺知悉曾允聖（於110年12月9日死亡，經原審為公訴不
    受理）與林秉賢（經原審判決後確定）、蔡正文（經原審少
    年法庭裁定不付審理）及真實姓名年籍不詳、綽號「阿昇」
    之成年男子，共同基於意圖營利供給賭博場所及聚眾賭博之
    犯意聯絡，為下列行為：
　㈠「阿昇」於105年5月1日起提供經營「巨力」（00.00000.000）
    、「天勝」（00.000000.000）、「泰金888」、「太子」(00
    .000000.000)、「緯來」等賭博網站之帳號與密碼予曾允聖
    ；林秉賢則於106年5月至同年7月間提供「新樂園」（00.0000
    00.000）賭博網站網址及會員密碼予曾允聖，讓曾允聖與其
    對賭及對外招攬賭客下注簽賭。曾允聖並以通訊軟體LINE帳
    號「大象」、「小林」對外作為聯繫方式，招攬不特定賭客至
    前述賭博網站下注簽賭，而掌控前述賭博網站之收支。林秉
    賢則藉由與曾允聖在「新樂園」網站與對賭之方式獲利，或
    從曾允聖下游賭客在「新樂園」網站下注之金額總額抽取1.
    5%之手續費。
　㈡蔡正文自106年8月18日起至107年2月27日間，受曾允聖委託，
    負責向賭客收取賭資、領取賭客匯至曾允聖指定帳戶之賭資
    ，或匯賭金予賭客，蔡正文另提供其名下之中國信託商業銀行
    帳號000000000000號帳戶（下稱中國信託帳戶）供曾允聖使
    用。曾允聖即以其名下之玉山銀行中壢分行帳號000000000000
    0號帳戶（下稱曾允聖玉山銀行帳戶）、其配偶黃思綺（嗣
    於110年12月9日離婚）名下之中華郵政公司龍潭南龍郵局帳號
    00000000000000號帳戶（下稱郵局帳戶）、謝孟軒名下之合
    作金庫銀行中壢分行帳號0000000000000號帳戶（下稱合作金庫
    帳戶）及蔡正文名下之中國信託帳戶作為供賭客匯款收取賭
    資、與上游對帳之用各情，仍基於幫助意圖營利供給賭博場
    所、聚眾賭博之犯意，於105年5月間某日起至107年2月27日間
    ，提供其名下之郵局帳戶予曾允聖使用，供曾允聖做為賭客
    匯款收取賭資、與上游對帳之用，以此方式幫助曾允聖經營
    前述賭博網站。
二、嗣經新北市政府警察局海山分局員警於107年2月27日下午1
    時30分許，持搜索票前往曾允聖、黃思綺位於桃園市○○區○○
    路0段000巷00號（下稱中原路住處）之租屋處執行搜索，並
    扣得附表編號1至18所示之物；再於同日前往蔡正文位於新
    北市○○區○○○路000號之住處搜索，扣得附表編號19所示之物
    ，而悉上情。
三、案經新北市政府警察局海山分局移請臺灣桃園地方檢察署檢
    察官偵查起訴。
    理  由
壹、證據能力
    按被告以外之人於審判外之言詞或書面陳述，除法律有規定
    者外，不得作為證據，刑事訴訟法第159條第1項固定有明文
    。惟按當事人、代理人或辯護人於法院調查證據時，知有第
    159條第1項不得為證據之情形，而未於言詞辯論終結前聲明
    異議者，視為有前項之同意，同法第159條之5第2項亦定有
    明文。本件當事人與辯護人對於本判決下列所引用之供述證
    據之證據能力，於本院審理時均表示無意見而不予爭執，迄
    至言詞辯論終結前亦未再聲明異議，本院審酌上開證據資料
    製作時之情況，尚無違法不當及證明力明顯過低之瑕疵之情
    形，爰依前開規定，認均具有證據能力。又本院下列所引用
    之非供述證據之證據能力部分，並無證據證明係公務員違背
    法定程序所取得，依刑事訴訟法第158條之4規定之反面解釋
    ，應認均有證據能力。
貳、認定犯罪事實所憑之證據及理由
　　訊據被告黃思綺雖坦承有提供其名下之郵局帳戶予曾允聖使
    用等語，惟矢口否認有何幫助意圖營利供給賭博場所、聚眾
    賭博之犯行，辯稱：曾允聖是伊配偶，2人同住在中原路住
    處，曾允聖因為帳戶有問題而和伊借用上開郵局帳戶，所以
    和曾允聖共同使用郵局帳戶，並不知道該帳戶是用來收取賭
    博款項，也不知道曾允聖有在經營賭博網站，只知是做生意
    使用等語。經查：
一、曾允聖於前述時間自「阿昇」、被告林秉賢處取得「巨力」
    、「天勝」、「泰金888」、「太子」、「緯來」、「新樂園
    」等賭博網站之帳號與密碼，復以通訊軟體LINE帳號「大象
    」、「小林」對外招攬不特定賭客下注簽賭，或與被告林秉賢
    於「新樂園」網站對賭，並以其名下之曾允聖玉山銀行帳戶
    、被告黃思綺名下之郵局帳戶、被告謝孟軒名下之合作金庫
    帳戶、被告蔡正文名下之中國信託帳戶作為供賭客匯款賭資
    、與上游對帳之用等情，業經其證（供）述在卷，核與證人
    即賭客彭邦翔、李振偉、郭志皓、程從聖於警詢、偵查或原
    審少年法庭中之證述情節相符，復有帳冊資料、上開曾允聖
    玉山銀行帳戶、郵局帳戶、合作金庫帳戶之存摺封面影本、
    賭客名單、現場照片及賭博網站報表翻拍資料，以及新北市
    政府警察局海山分局搜索、扣押筆錄暨扣押物品目錄表所載
    之如附表編號1至16所示之扣案物可資佐證（見臺灣桃園地
    方檢察署107年度少連偵字第209號卷，下稱偵卷，卷一第32
    至34頁反面、第51至80頁、第81至82頁、第87至92頁反面、
    第94至112頁反面）。此外，復有玉山銀行集中作業部107年
    4月12日玉山個（集中）字第1070314232號函檢附之曾允聖
    玉山銀行開戶資料及交易明細；中華郵政股份有限公司107
    年1月11日儲字第1070006911號函檢附之郵局帳戶開戶資料
    及交易明細；新北市政府警察局107年4月9日新北警刑字第1
    073493874號函檢附之合作金庫銀行開戶資料及歷史交易明
    細查詢結果；中國信託商業銀行股份有限公司107年3月15日
    中信銀字第107224839027921號函檢附之中國信託帳戶開戶
    資料及交易明細等附卷可憑（見偵卷一第115頁及反面、第1
    18至119頁、121至122頁、第123至145頁）。是此部分事實
    首堪認定。
二、關於被告是否知悉曾允聖有從事經營賭博網站行為乙節，經
    查：　　
　㈠被告於警詢時自陳：在中原路住處扣到的東西應該是蔡正文
    、曾允聖經營賭博網站所使用，中原路住處安裝之監視器伊
    覺得也是為了躲避警察查緝等語（見偵卷一第8頁）。被告
    雖於原審及本院審理時否認知悉曾允聖從事聚眾賭博犯行，
    惟其與曾允聖於本案行為期間即105年5月至107年2月間為夫
    妻關係，並與兒子同住於中原路住處等情，為被告所是認（
    見原審622卷第207頁），被告雖於本院審理時供稱：平日很
    少回家，只有和兒子住在2樓，也很少到三樓，伊不知曾允
    聖平日在三樓和其他人作何事云云，然被告既和曾允聖為夫
    妻，為房屋主人，平日即使未經常在各處樓層走動，亦難認
    對其房屋內之擺放物品全然無知。而證人曾允聖於偵查中證
    稱：中原路住處扣到的東西如電腦，都是伊拿來作賭博機房
    所用等語（見偵卷二第34頁），併佐以本案於107年2月27日
    員警前往中原路住處搜索時，確於該處扣得如附表所示之電
    腦主機、帳冊資料、會員名單等資料，可見曾允聖會以中原
    路住處放置之電腦連結前述賭博網站經營賭博，更會將相關
    賭博帳冊、會員名單資料放置於中原路住處。且細觀卷附中
    原路住處內部之照片，可知該處房間內部牆面掛設之行事曆
    白板上，有書寫「水＄」（指水錢）等詞（見偵卷一第95頁
    ），被告亦供稱該白板即掛於中原路住處3樓之房間內（見
    原審622卷第209頁），則被告既居住在該處，僅需至3樓1次
    即可知悉曾允聖為賭博相關之事，即使不知，以二人為夫妻
    關係，平日自有家中開銷需要支付，而以查扣相關物證所載
    賭客資料眾多，需電腦管理，且長時間經營，堪認曾允聖即
    係經營賭博網站為主要收入來源，難認被告會對曾允聖提供
    之家用來源全無詢問，亦不知曾允聖在自家三樓從事何種工
    作營生，且毫不關心曾允聖每日在三樓做何事。
　㈡參以證人曾允聖證稱：員警至中原路住處搜索時，僅黃思綺
    在場，其並未在場見聞等語（見原審622卷第480頁），復為
    被告所是認（見偵卷一第7頁反面），且與前揭新北市政府
    警察局海山分局搜索、扣押筆錄所載之「受執行人」相符（
    見偵卷一第33頁）。而員警於曾允聖未在場之情形下，仍得
    順利於搜索當日開啟、操作電腦並對電腦畫面進行翻攝，此
    觀現場照片之拍攝日期即可知悉（見偵卷一第94頁反面至95
    頁）。可見上開電腦應未設置任何密碼，或縱有密碼，亦為
    被告所知悉。自上情以觀，足徵曾允聖就其經營賭博網站所
    使用之電腦，並未設置任何有效措施避免被告得以知悉其經
    營賭博網站之行為。甚且扣案如附表編號15所示之2台電腦
    ，其中一台將「巨力-代理」、「代理商管理系統」等賭博
    網站經營版面之連結設置為書籤（見偵卷一第95頁照片）；
    另一台亦設置連結至「大發網運彩入口網」（可連結至「巨
    力」、「太子」、「泰金888」等管理頁面）之書籤（見偵
    卷一第94頁照片），只要開啟瀏覽器即得輕易為使用者所發
    覺。證人曾允聖復證稱：扣案之2臺電腦，其中一臺會供伊
    小孩或朋友玩等語（見原審622卷第480），可知被告無論使
    用扣案之何台電腦，均得輕易目睹上開連結，被告在該處居
    住長達年餘，自難認其從未開啟電腦。證人曾允聖雖證稱黃
    思綺不知道其有在經營賭博網站，因其不敢讓黃思綺知悉，
    使用之電腦也會以密碼上鎖云云。然與現存相關事證不符，
    且所述不合常情，自難採為被告有利之證據。是被告於原審
    及本院辯稱不知曾允聖係從事網路賭博，顯屬事後卸詞，難
    以憑採，而以其警詢之供述，堪以憑採。
三、關於被告提供其帳戶與曾允聖使用，是否有幫助聚眾賭博犯
    意乙節，經查：　　
　㈠證人何學廉於警詢時證稱：伊105年5月間開始從參與地下球
    版賭博，輸錢會匯到上開郵局帳戶等語（見偵卷一第25頁反
    面至26頁），可見上開郵局帳戶於105年5月間已遭曾允聖利
    用於收取賭資，直至107年2月27日為警查獲時止，約莫長達
    1年8月之期間，並非短期、偶爾之使用，且上開郵局帳戶於
    105年5月間起至107年2月27日為警查獲時止，每月均有多筆
    款項進出，使用頻繁，有上開郵局帳戶105年5月間至107年2
    月間之交易明細可資參照（見偵卷一第125至145頁反面）。
    而上述期間交易紀錄更包含多筆賭客匯款之賭資。然上開郵
    局帳戶於被告及曾允聖107年2月27日為警查獲後至同年7月1
    8日止，除按月匯入之育兒補助外，每月僅餘零星數筆款項
    之交易紀錄（於107年3月至同年7月18日止，扣除育兒補助
    外，僅有7筆款項匯入），此有上開郵局帳戶在107年1月間
    至107年7月間之交易明細可考（見偵卷二第16至20頁）。堪
    認上開郵局帳戶於上揭犯罪期間，使用頻率甚高，而遭查獲
    後，使用頻率即大幅降低，此與被告黃思綺所稱其因經營生
    命禮儀事業，郵局帳戶每月資金進入流量大等語不符，卻與
    曾允聖使用該帳戶頻繁匯入、提領賭資之情相合。
　㈡而被告雖辯稱其帳戶係與曾允聖共用從事經營之生命禮儀事
    業，資金進出量本來就大云云，然若此屬實，被告對於帳戶
    資金來源更應熟悉，如此方能知悉係何客戶匯入多少款項，
    又自己帳戶內是否有足夠款項可匯與他人，並與自己公司所
    持現金對帳，以明瞭公司現金是否短少，豈有對於帳戶款項
    來源、去向、金額全無所悉，亦不查明之理？而被告本身既
    有使用該帳戶，就曾允聖使用該帳戶供賭資進出，自難認毫
    無所悉，是被告所辯，顯悖於常情，洵無足採。
四、綜上，被告既知曾允聖係從事網路賭博，且將本身使用之帳
    戶供曾允聖匯入賭金使用，其有幫助賭博意圖營利供給賭博
    場所、聚眾賭博犯行堪以認定，其所辯顯係事後卸詞，不足
    採信，犯行堪以認定。
參、論罪
一、被告行為後，刑法第268條雖於108年12月25日經修正公布，
    同年12月27日施行。然該次修正僅係將罰金貨幣單位與罰鍰
    倍數予以明文，就被告所涉本案犯行之法定刑度並未修正，
    且實質上並無法律效果及行為可罰性範圍之變更，故無新舊
    法比較之問題，應適用現行即修正後刑法第268條之規定論
    處，先予敘明。
二、按刑法圖利供給賭博場所罪，本不以賭博場所為公眾得出入
    者為要件，而所謂「賭博場所」，只要有一定之場所供人賭
    博財物即可，非謂須有可供人前往之一定空間場地始足當之
    。以現今科技之精進，電話、傳真、網路均可為傳達賭博之
    訊息，例如營利意圖而提供網址供人賭博財物者，亦屬提供
    賭博場所之一種，而以傳真或電話簽注號碼賭博財物，與親
    自到場簽注賭博財物，僅係行為方式不同，並不影響其犯罪
    行為之認定（最高法院94年度台非字第265號判決意旨參照
    ）。網際網路係可供不特定人共見共聞之公共資訊傳輸場域
    ，雖屬不具實體構造之虛擬空間，然以現今科技發達情形，
    得藉電腦主機、相關設備達成其傳輸之功能，可供不特定之
    多數人藉該虛擬之空間，彼此為互動、聯繫，是網際網路之
    虛擬空間已符合上開說明所稱之公眾得出入場所。而刑法第
    268條所稱「聚眾賭博」，乃指召集不特定之多數人參與賭
    博之意，且該等不特定之多數人，毋須同時聚集於一處從事
    賭博之行為，只須其性質係集合多數人而為賭博，而主事者
    之目的原在聚眾賭博以營利，即成立本罪。是曾允聖基於營
    利意圖經營前述之賭博網站，供不特定賭客藉電腦網際網路
    設備連結至前述賭博網站下注簽賭，應屬意圖營利供給賭博
    場所、聚眾賭博行為。又曾允聖於105年5月1日起至107年2
    月27日為警查獲時止，係基於單一經營賭博網站之犯意經營
    前述賭博網站，此等行為本質上乃具有反覆、延續性行為之
    特徵，依社會通念，屬具有預定多數同種類之行為將反覆實
    行特質之集合犯，均應包括性的論以一個意圖營利供給賭場
    罪及聚眾賭博罪。
三、幫助犯係從屬於正犯而成立，並無獨立性，故幫助犯須對正
    犯之犯罪事實，具有共同認識而加以助力，始能成立，其所
    應負責任，亦以與正犯有同一認識之事實為限，若正犯所犯
    之事實，超過其共同認識之範圍時，則幫助者事前既不知情
    ，自不負責（最高法院75年度台上字第1509號、84年度台上
    字第5998號判決意旨參照）。被告係基於幫助之犯意，將其
    等名下之郵局帳戶提供予曾允聖利用向賭客收取賭資、與上
    游對帳之用，係對他人意圖營利供給賭博場所、聚眾賭博之
    犯行資以助力，且無充分證據證明被告為意圖營利供給賭博
    場所、聚眾賭博犯行之構成要件行為，參諸上揭說明，應論
    以幫助犯。核被告所為，同時觸犯上開2罪，亦為想像競合
    犯，依刑法第55條規定，從一情節較重之幫助意圖營利聚眾
    賭博罪論處，並依刑法第30條第2項幫助犯之規定減輕其刑
    。
肆、不另為無罪諭知
    公訴意旨另以：被告提供郵局帳戶予曾允聖使用以收取賭資
    ；另以其名義承租中原路住處供曾允聖做為經營賭博網站之
    據點，因認被告另涉犯刑法第30條第1項、（修正前）刑法
    第266條第1項之幫助賭博罪嫌；同法第268條幫助意圖營利供
    給賭博場所、聚眾賭博罪嫌。惟查：
一、關於幫助賭博罪部分：
　㈠按（修正前）刑法第266條第1項之普通賭博罪，係以在公共
    場所或公眾得出入之場所賭博財物為其成立要件。若賭博活
    動及內容具有一定封閉性，僅為對向參與賭博之人私下聯繫
    ，一般民眾單憑外觀無從知悉其等對賭之事，非屬不特定多
    數人得以共見共聞，尚不具備前述敗壞社會善良風氣之危害
    性，即非公然賭博罪所欲處罰之範疇。而於網際網路賭博且
    個人經由私下設定特定之密碼帳號，透過電腦連線至賭博網
    站，其賭博活動及內容具有一定封閉性，僅為對向參與賭博
    之人私下聯繫，其他民眾無從知悉其等對賭之事，因該簽注
    內容或活動並非他人可得知悉，尚不具公開性，即難認係在
    「公共場所」或「公眾得出入之場所」賭博，不能論以刑法
    第266條第1項之賭博罪（最高法院107年度台非字第174號判
    決意旨參照）。據曾允聖於原審審理中供稱：伊經營這些賭
    博網站，賭客都有自己之帳號、密碼，並用自己的帳號下注
    ，賭客間彼此並不知悉他人下注或輸贏之狀況，僅有伊和該
    名賭客間會知道等語（見原審622卷第361頁）。堪認賭客在
    前述賭博網站下注係於一封閉、隱密之空間，不具公開性，
    而非他人得任意知悉，且卷內亦無事證可認前述賭博網站之
    賭博模式確有公開性，核與刑法第266 條第1 項前段所定公
    共場所或公眾得出入之場所之要件未符。揆諸前開說明，就
    被告被訴幫助賭博罪部分，自無從認定。
　㈡刑法第266條雖於被告行為後之111年1月12日經修正公布，並
    於同年1月14日施行。而修正後之刑法第266條第2項雖增列
    「以電信設備、電子通訊、網際網路或其他相類之方法賭博
    財物者，亦同」，而規範關於在賭博網站上賭博之處罰規定
    。惟依刑法第1條所定「罪刑法定原則」及「法律不溯及既
    往原則」，上開條文既係於被告行為後始增列，自無以上開
    修正後規定相繩之餘地。
二、關於幫助意圖營利供給賭博場所、聚眾賭博罪部分：　　
　  查中原路住處雖為被告於106年11月3日以其名義所承租，此
    有租賃契約附卷可查（見偵卷一第83至84頁）。然被告與曾
    允聖當時為夫妻，其等與兒子均同住該處等情，如前所述。
    可見曾允聖雖會於中原路住處使用電腦設備連結網路經營賭
    博網站，然該處亦屬被告黃思綺與曾允聖共同生活起居之空
    間，非單純或特意供曾允聖經營賭博網站所用之處所，難認
    被告係為幫助曾允聖意圖營利供給賭博場所、聚眾賭博行為
    所承租，是此部分尚乏證據足證有公訴意旨所指之犯行。
三、綜上，就公訴意旨所指此部分之犯行，原均應為無罪諭知，
    惟與前述經本院論罪科刑之部分，具想像競合之裁判上一罪
    關係，爰均不另為無罪之諭知。
伍、駁回上訴之理由
一、原審詳查後，認被告上開犯行明確，適用刑法第268條、第3
    0條、第55條、第38條第2項前段、第41條第1 項前段，刑法
    施行法第1 條之1 第1 項，並審酌被告知悉曾允聖有經營賭
    博網站行為，卻仍提供上開郵局帳戶供曾允聖使用年餘，然
    未實際參與經營賭博網站之行為，再衡酌被告之智識程度、
    家庭經濟狀況等一切情狀，量處有期徒刑3月，並諭知易科
    罰金之折算標準為1千元折算1日。復就沒收部分說明：扣案
    如附表編號1所示之存摺，為被告所有，且為其幫助曾允聖
    本案意圖營利供給賭博場所、聚眾賭博犯行所用之物，爰依
    刑法第38條第2項前段宣告沒收。至附表編號18之iPhone 8
    手機為被告所有，然無證據可認與本案犯行有關，故不予宣
    告沒收。核其認事用法並無違誤，量刑及沒收亦屬妥適，應
    予維持。
二、被告上訴意旨以：我不是因為知道曾允聖有做賭博案件才借
    他這個帳戶，當初我們是夫妻，我家開葬儀社，我帳簿跟卡
    都放在家裡。那時沒有常常跟曾允聖住在一起，我們感情不
    好，我大部分住在娘家，只有偶而回去，回去的時候也只有
    使用二樓，而他們使用的地方是在三樓，三樓都沒有我的東
    西。我人不在家，不會把我的帳戶帶來帶去，他拿去使用我
    也不知道，並沒有幫助提供賭博場所賭博、聚眾賭博，請撤
    銷原判，改為無罪云云。查被告確有上揭犯行，其所辯與事
    證及常理不合，難以採信，理由業如前貳、二、三所述，被
    告猶執前詞提起上訴，指摘原判決不當，請求無罪諭知，並
    無理由，應予駁回。
據上論斷，應依刑事訴訟法第368條，判決如主文。　　
本案經檢察官陳書郁提起公訴，檢察官朱婉綺到庭執行職務。
中　　華　　民　　國　　111 　年　　8 　　月　　24　　日
                  刑事第八庭  審判長  法　官 陳世宗
                                      法　官 吳勇毅
                                      法　官 呂寧莉

以上正本證明與原本無異。
不得上訴。
                                    書記官   賴資旻
中　　華　　民　　國　　11　　年　　8 　　月　　24　　日

附表：                                               
編號     項目  數量        說明  1 存摺（黃思綺名下之郵局帳戶） 1本 黃思綺所有，供其本案犯罪所用之物。  2 存摺（謝孟軒名下之合作金庫帳戶） 1本 謝孟軒所有，供其本案犯罪所用之物。  3 存摺（曾允聖名下之玉山銀行帳戶） 1本 曾允聖所有，供其本案犯罪所用之物。  4 存摺（謝孟軒名下之玉山銀行帳戶） 1本 謝孟軒所有，無證據可認與其本案犯行有關。  5 房屋租賃契約 1本 無證據可認與被告黃思綺、曾允聖本案犯行有直接關聯。  6 監視器主機 1台 曾允聖所有，供其本案犯行所用之物。  7 監視器螢幕 2個   8 監視器鏡頭 3個   9 計算機 1台   10 帳冊 3本   11 會員名冊 19張   12  借據 4張   13 空白商業本票 2本   14 本票 4張   15 電腦主機（含螢幕） 2台   16 筆記型電腦 1台   17 iPhone 6手機 1支   18 iPhone 8手機 1支 黃思綺所有，無證據可認與本案犯行有關。  19 iPhone 6手機（搭載門號0000000000號SIM卡1張） 1支 蔡正文所有，供其與曾允聖聯繫經營賭博網站事宜所用之物。